【裁判字號】    90,訴,428
【裁判日期】    900926
【裁判案由】    恐嚇取財等
【裁判全文】
臺灣嘉義地方法院刑事判決                            九十年度訴字第四二八號
    公  訴  人  臺灣嘉義地方法院檢察署檢察官
    被      告  甲○○
右列被告因恐嚇取財等案件，經檢察官提起公訴（九十年度偵字第四二五六號），本
院判決如左：
    主  文
甲○○意圖為自己不法之所有，以詐術使人將本人之物交付，處有期徒刑肆月；又意
圖為自己不法之所有，以恐嚇使人將本人之物交付，處有期徒刑玖月。應執行有期徒
刑壹年。
    事  實
一、甲○○曾因竊盜案件，經本院於民國八十九年二月二十三日以八十九年度易字第
    九六號判決處有期徒刑八月，緩刑三年，於八十九年三月二十七日確定，現仍在
    緩刑期內，猶不知悔改，於九十年六月十六日晚上十一時三十分許，在嘉義市○
    ○街與忠孝路口，見乙○○攜帶行動電話手機騎乘腳踏車經過，竟意圖為自己不
    法之所有，先假稱問路並借用手機，再諉求乙○○隨同至其朋友住處拿取物品，
    乙○○不疑有詐，隨同甲○○前往嘉義市○○路與延平街口，甲○○又以需借打
    電話為詐術，使乙○○陷於錯誤而交付手機，並要乙○○前往附近某民宅敲門，
    甲○○於乙○○敲門之際，立刻攜帶手機逃逸。甲○○食髓知味，於九十年六月
    十八日早上六時二十五分許，在嘉義市○○路四百五十五號一樓前，見高中一年
    級學生黃志中騎乘腳踏車上學經過該處，正撥打行動電話，上前欲向黃志中借用
    遭拒，甲○○又另行起意，意圖為自己不法之所有，對黃志中恫稱「不拿出來，
    就給我小心！」等語，使黃志中心生畏懼，因而將手機交付甲○○，甲○○故技
    重施，要求黃志中幫忙至嘉義市○○街八十五巷朋友住處拿皮包，待黃志中依其
    指示前往敲門時，即攜帶手機逃逸。嗣於九十年六月十八日晚上十一時四十五分
    許，乙○○在嘉義市○○路與光華路口巧遇甲○○騎乘車牌號碼ＬＲＲ—２７３
    號機車，乃記下車號報警，而於九十年六月十九日晚上七時十五分許在嘉義縣水
    上鄉○○村○○街六號查獲甲○○。
二、案經黃志中訴由嘉義市警察局第二分局報告臺灣嘉義地方法院檢察署檢察官偵查
    起訴。
    理  由
一、訊據被告甲○○對於在右揭時地詐取被害人（公訴意旨誤載為告訴人）乙○○所
    有手機之犯罪事實坦承不諱，然矢口否認有何以恐嚇使告訴人黃志中交付手機之
    犯罪事實，辯稱：告訴人本來不肯借，伊一直拜託，告訴人乃允予出借，可能是
    告訴人聽起來認為是在恐嚇云云。惟查：右揭犯罪事實，業據被害人乙○○指陳
    及告訴人黃志中指訴甚詳（警卷第四頁至第七頁、偵查卷第十一頁），並有被害
    報告單二紙在卷可稽（警卷第八頁、第九頁）；其次，被告於右述行為時業已成
    年，身高一百七十二公分，體重八十五公斤，告訴人則為高中一年級之學生，體
    型遜於被告，業據被告及告訴人分別陳明在卷（警卷第六頁正面、本院九十年八
    月七日訊問筆錄第三頁、第五頁），而認定犯罪事實所憑之證據，並不以直接證
    據為限，即綜合各種間接證據，本於推理作用，為認定犯罪事實之基礎，如無違
    背一般經驗法則，尚非法所不許，此有最高法院二十七年滬上字第六四號、四十
    四年臺上字第七０二號判例可稽，本案雖查無被告確有出言恐嚇告訴人之直接證
    據，但告訴人既與被告素不相識，一開始又不肯出借手機，苟非被告出以恐嚇之
    言詞，使告訴人心生畏懼，當時正前往上學途中之告訴人應無違反己意交付手機
    ，繼而勉強陪同至興中街巷弄之理，況被告既自承告訴人聽起來認為是在恐嚇，
    益見告訴人之指訴應屬可採，是被告所辯，無非事後卸責之詞，不可採信，又被
    告關於詐取被害人乙○○之自白亦與事實相符，事證明確，其犯行均堪以認定。
二、被告甲○○意圖為自己不法之所有，以詐術使被害人乙○○將本人之物交付，核
    其所為，係犯刑法第三百三十九條第一項之詐欺取財罪；其又意圖為自己不法之
    所有，以恐嚇使告訴人黃志中將本人之物交付，核其所為，係犯刑法第三百四十
    六條第一項之恐嚇取財罪。被告取得財物後，趁被害人、告訴人敲門之際攜帶財
    物逃逸之行為，目的在確保詐欺取財、恐嚇取財犯行所得之不法利益，並未進而
    侵害另一法益，均不另論罪。被告所犯上開二罪間，犯意各別，行為不同，觸犯
    構成要件不同之罪名，應分論併罰。公訴意旨認被告取走被害人之手機部分係構
    成刑法第三百二十五條第一項之搶奪罪，取走告訴人之手機部分係構成刑法第三
    百二十五條第一項之搶奪罪及第三百零五條之恐嚇罪，並依刑法第五十五條牽連
    犯規定論以較重之搶奪罪，固非無見，惟按刑法第三百二十五條第一項之搶奪罪
    ，係以意圖為自己或他人不法之所有，而用不法之腕力，乘人不及抗拒之際，公
    然掠取在他人監督支配範圍內之財物，移轉於自己實力支配下為構成要件，如被
    告取得之財物，係出於被害人之任意交付，即不該當本罪，又刑法第三百零五條
    之恐嚇危害安全罪，如加以其他要件即構成他罪時，應逕依他罪論處，不再論以
    該罪，因而行為人如基於不法所有之意圖以恐嚇使人交付財物，自應論以刑法第
    三百四十六條第一項恐嚇取財罪，是本案被告先後所犯應分別構成詐欺取財罪及
    恐嚇取財罪，始屬正確，公訴意旨所認被告觸犯之法條均有未洽，惟其基本事實
    同一，本院仍應予以審理，並變更其起訴法條。查被告曾因竊盜案件，經本院於
    八十九年二月二十三日以八十九年度易字第九六號判決處有期徒刑八月，緩刑三
    年，於八十九年三月二十七日確定，現仍在緩刑期內，有臺灣高等法院被告全國
    前案紀錄表在卷可憑，竟於緩刑期內再犯罪，可見其毫無悔改之意，爰審酌被告
    之素行不佳，其行為造成被害人財產上之損失及心理上之恐懼，犯後未能全部坦
    認犯行，猶飾詞辯解，難認有具體悔過之表現及其他一切情狀，分別量處如主文
    所示之刑，並定其應執行刑，以資儆懲。
據上論斷，應依刑事訴訟法第二百九十九條第一項前段、第三百條，刑法第三百三十
九條第一項、第三百四十六條第一項、第五十一條第五款，罰金罰鍰提高標準條例第
一條前段，判決如主文。
本案經檢察官劉仲慧到庭執行職務。
中    華    民    國      九十        年      九      月      廿六      日
                                      臺灣嘉義地方法院刑事第二庭
                                          審判長法  官  許  進  國
                                                法  官  張  道周
                                                法  官  廖  政  勝
右正本證明與原本無異。
如不服本判決，應於判決送達後十日內向本院提出上訴狀( 應附繕本 )。
中    華    民    國      九十        年      九      月      廿六      日
                                                書記官  陳  湘  蓉
附錄本案論罪科刑法條全文：
刑法第三百三十九條第一項
意圖為自己或第三人不法之所有，以詐術使人將本人或第三人之物交付者，處五年以
下有期徒刑、拘役或科或併科一千元以下罰金。
刑法第三百四十六條第一項
意圖為自己或第三人不法之所有，以恐嚇使人將本人或第三人之物交付者，處六月以
上五年以下有期徒刑，得併科一千元以下罰金。


司法院資訊處製作；財團法人民間司法改革基金會備份。
